【裁判字號】    89,再易,18
【裁判日期】    900117
【裁判案由】    確認界址
【裁判全文】
臺灣臺北地方法院民事判決  八十九年再易字第一八號
    原      告  丙○○
                丁○○○
    右  二  人  陳麗真律師
    訴訟代理人  許俊人律師
    被      告  乙○○      住台北縣新店市○○路六十三巷八弄一號
    訴訟代理人  甲○○      住.
右當事人間確認界址事件，再審原告對於本院民國八十七年十二月十一日八十七年度
簡上字第二六三號確定判決提起再審之訴，本院判決如左：
    主     文
再審之訴駁回。
再審訴訟費用由再審原告負擔。
    事    實
甲、再審原告方面：
一、聲明：
（一）本院八十七年度簡上字第二六三號確定判決廢棄。
（二）右廢棄部分，再審被告在第一審之訴及假執行之聲請均駁回。
二、陳述：
（一）原確定判決以系爭界址，經送台灣省政府地政處土地測量結果，系爭土地應以
      如附圖所示ＡＢ點現為地界線，有該局八十六年七月十日八六地測字第一二九
      五六號函為證，該局測量為求精確，首先用精密電子測距經緯儀在系爭土地附
      近周圍利用前測設圖根點施測圖根導線點，並經計算檢核閉合後，做為該測區
      之控制點，然後以各導線為基點用上列儀器分別施測系爭土地及附近各界址點
      坵形，並計算各界點之坐標值輸入電腦，以自動儀展繪於鑑測原圖上（與地籍
      圖同比例尺一千二百分之一及五百分之一）然後依據新店地政事務所保管之地
      籍圖、地籍調查表、界址點坐標、宗地資料、調處結果等謄繪展繪本案有關土
      地地籍圖經界線，並與前項成果核對檢核後測定於鑑測原圖上作成鑑定圖。至
      於測量結果與土地登記謄本之面積為有所不同，乃因關於界址糾紛，有時是圖
      上面積與實際面積不同，並認為ＡＢ點線確實為兩造系爭土地之界址點。從而
      ，經台灣省政府地政處測量人員以目前所可用最佳之測量方法實際測量兩造之
      界址應認兩造系爭土地之界址應為ＡＢ線。
（二）再審原告依據原確定判決向台北縣新店地政事務所申請核發土地所有權狀，新
      店地政事務所於八十九年三月二十九日核發權狀予再審原告，再審原告發現權
      狀登記之面積與原確定判決不符，因此乃向新店地政事務所查詢原因，新店地
      政事務所乃給予該所八十八北縣店地二字第０六四四八號函予以說明，再審原
      告自此始知原確定判決所據以為判斷基礎之鑑定報告非為真實，依該函所示，
      台灣省政府地政處土地測量局未依地籍資料繪圖，致使判決界址點不在地籍線
      上，因而造成面積及界址無法吻合，而有判決違誤之處，而此一積極證據若經
      法院斟酌，再審原告可受較有利之裁判。
（三）查原確定判決以台灣省政府地政處測量結果為確認界址之依據，其所憑之理由
      係台灣省政府地政處測量人員以目前所可用最佳之測量方法，然依台北縣新店
      地政事務所北縣店地二字第０六四四八號函內容，台灣省政府地政處之測量
      未依地籍資料繪圖，故以該測量結果為界址當屬錯誤，而此一結果足以影響原
      確定判決之正確性，而此係確定判決後當事人發見未經斟酌之證物，有民事訴
      訟法第四百九十六條第一項第十三款之情形，得為再審之理由。
（四）又新店地政事務所北縣店地二字第０六四四八號函雖為原確定判決後所為，
      然該函所言之內容，為原確定判決前已存在，而此一內容事實，為再審原告於
      前程序無法援用而於判決確定後發現，應符合民事訴訟法第四百九十六條第一
      項第十三款之要件。
三、證據：提出台北縣新店地政事務所八十八年六月十四日八八北縣店地二字第０六
    四四八號函影本為證，並聲請訊問鑑定人陸嘉瑜、鄒慶敏。
乙、再審被告方面：
    再審被告未於言詞辯論期日到場，據其以前到場所為之陳述略以：
一、聲明：駁回原告之訴。
二、陳述：關於兩造界址之訴訟已進行良久，台灣省土地測量局的測量很準確。
丙、本院依職權函詢內政部土地測量局相關疑義。
    理    由
一、再審原告未於言詞辯論期期到場，核無民事訴訟法第三百八十六條所列各款情形
    ，爰依再審被告聲請一造辯論判決。
二、再審原告主張：本院八十七年度簡上字第二六三號確定判決，採信台灣省土地測
    量局之鑑定結果，判決兩造所有相鄰土地應以該鑑定附圖Ａ－Ｂ點線為界址。嗣
    再審原告依據原確定判決向台北縣新店地政事務所申請核發土地所有權狀後，發
    現權狀登記之面積與原確定判決不符，因此向新店地政事務所查詢原因，新店地
    政事務所乃給予該所八十八北縣店地二字第０六四四八號函予以說明，依該函所
    示，台灣省政府地政處土地測量局資料未先與新店地政事務所核對，致使判決界
    址點不在地籍線上，因而造成面積及界址無法吻合，而有判決違誤之處，而此一
    積極證據若經法院斟酌，再審原告可受較有利之裁判，是爰依民事訴訟法第四百
    九十六條第一項第十三款聲請再審等語。再審被告則以：兩造界址爭執已久，台
    灣省土地測量局的測量準確，不同意再審等語，資為抗辯。
三、按「民事訴訟法第四百九十二條第一項第十一款（即現行民事訴訟法第四百九十
    六條第一項第十三款）所謂當事人發見未經斟酌之證物，係指前訴訟程序事實審
    之言詞辯論終結前已存在之證物，因當事人不知有此，致未經斟酌，現始知之者
    而言。若在前訴訟程序事實審言詞辯論終結前，尚未存在之證物，本無所謂發見
    ，自不得以之為再審理由」，最高法院二十九年上字第一００五號著有判例可資
    參照。查本件再審原告據以依民事訴訟法第四百九十六條第一項第十三款聲請再
    審之新證物，為台北縣新店地政事務所於八十八年六月十四日出具之八八北縣店
    地二字第０六四四八號函，而本院八十七年度簡上字第二六三號乃於八十七年十
    二月四日言詞辯論終結，業經本院調閱卷宗核閱無訛，是上開函件顯係前訴訟程
    序事實審言詞辯論終結前尚未存在之證物，自不得以之為再審理由。至再審原告
    雖主張前開函件所言之內容，為原確定判決前已存在，而此一內容事實，為再審
    原告於前訴訟程序無法援用而於判決確定後發現，應符合民事訴訟法第四百九十
    六條第一項第十三款之再審要件等語，然上開函文所言內容是否為原確定判決前
    已存在，並非所問，蓋若新證物之內容並非於原確定判決前即存在，則其待證事
    實即不受原確定判決既判力所及，本毋庸聲請再審，故其內容為原確定判決前已
    存在，乃必然之理，無從執此謂該函件已符合上揭判例意旨。綜上說明，本件再
    審原告以前開台北縣新店地政事務所函文為新證據聲請再審，為無理由，應予駁
    回。
四、依民事訴訟法第三百八十五條第一項、第七十八條，裁定如主文。
中      華      民      國    九十    年      一      月       十七     日
                                      民事第五庭審判長法      官  邱新福
                                                      法      官  林秀圓
                                                      法      官  歐陽漢菁
右為正本係照原本作成
本判決不得上訴
中      華      民      國    九十      年      一      月     十七     日
~B書記官  賈繼藩


司法院資訊處製作；財團法人民間司法改革基金會備份。
